【裁判字號】    95,判,1143
【裁判日期】    950720
【裁判案由】    進口貨物核定稅則號別
【裁判全文】
最  高  行  政  法  院  判  決
                                     95年度判字第01143號
上  訴  人  三商電腦股份有限公司
代  表  人  甲○○
訴訟代理人  乙○○
被 上訴 人  財政部基隆關稅局
代  表  人  李榮達
上列當事人間因進口貨物核定稅則號別事件，上訴人對於中華民
國93年11月4日臺北高等行政法院92年度訴字第2907號判決，提
起上訴，本院判決如下：
    主  文
上訴駁回。
上訴審訴訟費用由上訴人負擔。
    理  由
一、緣上訴人於民國91年3月22日委由台安報關股份有限公司向
    被上訴人報運自日本進口AUTOMATIC GATE乙批（進口報單第
    AA＼91＼1259＼0091號），原申報稅則第8471.80.00號，第
    二欄稅率免稅。經被上訴人查核結果，系爭貨物為進出站檢
    票機與通行閘門所組裝成之自動進出站驗票閘門，屬安全或
    交通控制範疇，乃改歸列稅則第8608.00.29號，按第一欄稅
    率5%課徵關稅。上訴人不服，循序提起行政訴訟。
二、上訴人於原審起訴主張：系爭來貨組合稱為「AUTOMATIC
    GATE」，係用途命名，但查第86章及第84章相關節名範圍均
    無完全相同之「節名」，依其構成及功能又僅有稅則第8471
    節之「資料處理機器及其附屬單元」相符；依據第84章章註
    五，來貨由「資料處理機器」與「通行閘門」之組成體，雖
    具有特殊功能，但仍可認定係合於資料處理機器之附屬單元
    之規定，故應改列入第8471.90.30或8471.90.90第二欄稅率
    免稅方為正確。又第86章註三（乙）適用範圍係對車輛之安
    全或控制，而不及於對人之管理，原處分將系爭來貨歸列第
    86章貨品，顯有違誤。況海關進口稅則第16類第84章章註五
    （甲）（乙）及（丙）所規範內容與系爭「自動進出站驗票
    閘門」整體構造功能完全吻合（產品說明A至H項），被上訴
    人僅依照84章註五（戊）之說明，恣意將來貨歸列在86章稅
    則8608.00.29號按稅率5%課徵關稅，顯然斷章取義。再者，
    上訴人所提原出口國─日本海關核發之輸出許可通知書副本
    ，也歸列稅則8471.90.00屬第84章之範疇，出口數量、金額
    與本案進口完全相同，海關不但未詳予求證，並以該二貨名
    不同，認無該稅則之適用，有違其專業形象。請撤銷訴願決
    定及原處分等語。
三、被上訴人則以：進口貨品稅則分類係按實到貨物構造，操作
    原理，依據海關進口稅則，解釋準則及附則所載有關規定，
    並參據國際商品統一分類制度註解（以下稱H.S.註解）辦理
    。系爭貨物依上訴人所檢附之產品說明及貨物型錄審核結果
    ，其功能為（A）PAID AREA-UNPAID AREA間之乘客的移動，
    由GATE所構成的通路來控制與區隔。（B）執行磁卡之資料
    讀取、處理及驗證功能。（C）控制乘客專用通路，對於不
    正當行為有效予以防止並處理大量的乘客流量。（D）檢測
    乘客經由通道進出站之卡片感應處理．．．等，為自動資料
    處理機配合連線使用之進出站檢票機與「通行閘門」所組裝
    之自動進出站驗票閘門，係供鐵路、電車道、公路、停車場
    、港埠或機場用，屬「安全或交通控制設備」範疇，其雖未
    列入稅則第84章或86章相關節名項下，惟依稅則第84章章註
    五（戊）規定，系爭貨物（AUTOMATIC GATE）非僅屬資料處
    理機器及其附屬單元，而是與「通行閘門」組成安全或交通
    控制設備範疇，符合稅則第8608節規定，應歸列稅則第8608
    .00.29號，自無稅則第8471節之適用等語，資為抗辯。
四、原審斟酌全辯論意旨及調查證據之結果，以：按海關進口稅
    則附則第1條規定：「本稅則各號別品目之劃分，除依據本
    稅則類、章及其註，各號別之貨名及解釋準則之規定外，並
    得參據關稅合作理事會編纂之『國際商品統一分類制度（H.
    S）註解』及其他有關文件辦理」，此乃被上訴人核定貨品
    稅則號別之依據。又海關進口稅則解釋準則明定略以：「海
    關進口稅則貨品之分類，應依下列原則辦理：（準則1）類
    、章及分章之標題，僅為便於查考而設；其分類之核定，應
    依照稅則號別所列之名稱及有關類或章註為之，此等稅則號
    別或註內未另行規定者，依照後列各準則規定辦理。（準則
    二）、．．．。（準則四）貨品未能依前述準則列入任何稅
    則號別者，應適用其性質最類似之貨品所屬之稅則號別。（
    準則五）．．．。」，此為規範貨品分類之原則。依據上訴
    人所述系爭進口貨物「自動進（出）站驗票閘門」（
    AUTOMATICGATE）之功能為：(1)PaidArea-UnpaidArea間之乘
    客的移動，由GATE所構成的通路來控制與區隔。(2)執行磁卡
    之資料讀取、處理及驗證功能。(3)控制乘客專用道路，對於
    不正當行為能有效予以防止並處理大量的乘客流量。(4)檢測
    乘客經由通道進出站之卡片感應處理。(5)經電子回路讀取票
    卡資料及乘客感應動作等；足徵系爭貨品係由「資料處理機
    器」與「通行閘門」所組成之自動檢票閘門系統，係供鐵路
    、電車道、公路、停車場、港埠或機場用，屬安全或控制設
    備範疇。按海關進口稅則第84章章註：五（戊）規定「機器
    內裝有自動處理機或與自動處理機結合者，其能達成除資料
    處理外之某特定功能者，應按其特定功能歸列應屬之節，如
    無適當之節可歸列者，則歸入剩餘節」。系爭進口貨物（
    AUTOMATIC GATE），係由「資料處理機器」與「通行閘門」
    所組成之自動檢票閘門系統，除能達成資料處理外，其特定
    功能為「通行閘門」，屬安全或控制設備，自符合上開稅則
    第8608.00.29號為「機械式（包括電機式）、安全或交通控
    制設備及其零配件供鐵路、電車道、公路、內陸水道、停車
    場、港埠或機場用者」，原處分依法自無不合。至海關進口
    稅則第8471節，為「自動資料處理機及其附屬單元；磁性或
    光學閱讀機，以符號方式將資料轉錄於資料媒體之機器及處
    理此類資料之未列名機器」，係以自動處理設備為主；而本
    件系爭進口貨物，係由「資料處理機器」與「通行閘門」所
    組成，雖有自動處理設備，惟其特定功能為「通行閘門」，
    是上訴人主張本件應改列入第8471.90.30或8471.90.90第二
    欄稅率免稅乙節，尚難可採。另上訴人主張「資料處理機器
    」部分之價值高過於「通行閘門」部分；然查稅則之分類，
    係按實到貨物構造、操作原理，依據海關進口稅則、解釋準
    則及附則所載有關規定，並參據H.S.註解辦理，並非以價值
    為依據等由，而判決駁回上訴人之訴。
五、上訴人上訴意旨略以：上訴人提供系爭貨物自日本出口所核
    列稅則之相關資料供核，惟被上訴人及訴願決定機關疏於參
    據查證，卻以二者貨名不同，故無該稅則之適用以為論據，
    原判決未予以審證，有判決不備理由之違法。又系爭貨品主
    要功能為「讀卡、辨識」，並無警告危險之「信號、安全、
    交通」等控制設備，即不具H.S第8608節中之中文註解「信
    號設備」之定義，原處分將來貨歸入第8608節，顯有違誤，
    原判決亦有判決理由矛盾之違法。再者，系爭來貨共有7項
    ，且每一單項貨品皆有「獨立、主要」之特性。第7項品名
    為「MONITORING EQUIPMENT FOR AG」，為電腦影像顯示功
    能之MONITOR，非與前6項貨品為組成之成套設備，無稅則第
    8608節「安全設備」之特性，應分類至第8471節項下，被上
    訴人未予詳查，原判決有不備理由之違法等語。
六、本院查：（一）上訴人於原審起訴時陳稱來貨組合稱為「
    Automatic Gate」，為「資料處理機器」與「通行閘門」之
    組成體，足見其為整套設備，被上訴人以其屬安全或交通控
    制範疇，乃改歸列稅則第8608.00.29號。上訴意旨主張每一
    單項貨品皆有獨立之特性，應分別歸列稅則，洵無足採。（
    二）、復按稅則之分類，係按實到貨物構造、操作原理，依
    據海關進口稅則、解釋準則及附則所載有關規定，並參據H.
    S.註解辦理。至他國所為之稅則核定僅供參考。依上訴人提
    供之系爭貨品結構說明，係屬進出站檢票機與通行閘門組成
    之自動檢票閘門系統，原判決認屬安全或控制設備，應歸列
    稅則第8608.00.29號，並無不合。上訴人所提供日本海關核
    定稅則8471.90.00號，其貨品係MAGNETIC OR OPTICAL READER
    & ETC，為磁性或光學閱讀機，與系爭貨物AUTOMATIC GATE
    為自動檢票閘門系統，兩者貨名不同，縱其為日本海關對於
    系爭貨品所核發之輸出許可通知書，亦不得據以變更本案稅
    則之認定。原判決對此部分雖未論駁，惟尚不影響判決之結
    果。（三）至上訴人主張系爭貨物為「自動進出站驗票閘門
    」，非屬「安全或交通控制設備」，僅屬「自動資料處理機
    」之系統云云，係對原審依職權所認定之事實為爭執，難認
    對原判決如何違背法令已為具體之指摘。上訴論旨，仍執前
    詞，指摘原判決違誤，求予廢棄，難認有理由，應予駁回。
據上論結，本件上訴為無理由，爰依行政訴訟法第255條第1項、
第98條第3項前段，判決如主文。
中    華    民    國    95    年    7     月    20    日
                  第五庭審判長法  官  鄭  淑  貞
                              法  官  黃  璽  君
                              法  官  黃  合  文
                              法  官  吳  明  鴻
                              法  官  林  茂  權
以  上  正  本  證  明  與  原  本  無  異
中    華    民    國    95    年    7     月    20    日
                              書記官  阮  桂  芬


司法院資訊處製作；財團法人民間司法改革基金會備份。
